【裁判字號】    95,易,1241
【裁判日期】    951117
【裁判案由】    詐欺
【裁判全文】
臺灣彰化地方法院刑事判決              95年度易字第1241號
公  訴  人  臺灣彰化地方法院檢察署檢察官
被      告  乙○○
                    （現在臺灣彰化監獄執行中）
上列被告因詐欺案件，經檢察官提起聲請簡易判決處刑（95年度
偵字第8410、8771號），本院彰化簡易庭認為不宜，簽移普通庭
改依通常程序審理，判決如下：
    主  文
本件免訴。
    理  由
一、本件公訴意旨略以：被告乙○○於民國95年2 月間，見報紙
    上廣告所刊登之信用貸款廣告，經以電話與刊登廣告之不詳
    姓名年籍之女子聯絡後，雖其明知依一般社會生活之通常經
    驗，能預見交付金融機構帳戶之存摺及提款卡予姓名、年籍
    不詳之他人使用，將可能被該人或其所屬之犯罪集團用於掩
    飾身份，以避免遭警方查緝，進而便利實施財產犯罪，惟其
    因急需借貸，竟仍在不違背其本意之情形下，基於幫助他人
    詐欺取財之不確定犯罪故意，先於95年2 月間某日，在台中
    市火車站附近第一廣場前，將其申設之合作金庫銀行股份有
    限公司（以下簡稱合作金庫）帳號0000000000000 號之存摺
    、提款卡、密碼，交付予詐騙集團年籍姓名不詳綽號「阿忠
    」之成年男子；又於95年3 月間某日在上開地點，將其台中
    國際商業銀行股份有限公司（以下簡稱台中商銀）帳號0000
    00000000號之存摺、提款卡交付予詐騙集團年籍姓名不詳綽
    號「阿忠」之成年男子。該「阿忠」於取得上開帳戶之存摺
    後，即持之作為所屬詐欺集團向不特定人詐財之帳戶使用。
    嗣該詐欺集團成員基於共同意圖為自己不法所有之犯意聯絡
    ，於95年2 月20日以電話通知被害人丙○○，向被害人丙○
    ○詐騙稱需至提款機前核對帳戶資料，致被害人丙○○陷於
    錯誤，依詐騙集團之指示，於同年2 月20日匯款新台幣（下
    同）12311 元至被告上開合作金庫帳戶；又於同年3 月9 日
    撥打電話予被害人甲○○，向被害人甲○○詐騙稱中獎105
    萬元，但需匯款認購家電設備，致被害人甲○○陷於錯誤，
    依詐騙集團指示，於同年3 月9 日匯款12萬6 千元至被告上
    開台中商銀帳戶，嗣被害人丙○○、甲○○發覺受騙報警，
    始查悉上情，因認被告涉刑法第30條第1 項、第339 條第1
    項之幫助詐欺取財罪嫌。
二、按案件曾經判決確定者，應諭知免訴之判決，並得不經言詞
    辯論為之，刑事訴訟法第302 條第1 款、第307 條分別定有
    明文。次按，案件曾經判決確定者，應為免訴之判決，此項
    原則關於實質上一罪或裁判上一罪，均有其適用。連續犯係
    裁判上之一罪，其一部分犯罪事實曾經判決確定者，其效力
    當然及於全部，故檢察官復將其他部分重行起訴，亦應諭知
    免訴之判決（最高法院著有49年臺非字第20號判例意旨可資
    參照）。另刑法業於94年2 月2 日修正公布，並於95年7 月
    1 日施行，本件被告行為後，修正前刑法第56條關於連續犯
    之規定，雖已修正刪除，仍應依刑法第2 條第1 項規定，適
    用最有利於行為人之法律（最高法院95年5 月23日第8 次刑
    事庭會議決議第5 點第4 項第1 款參照），經比較新、舊法
    結果，本件應以被告行為時之法律即修正刪除前第56條規定
    ，論以連續犯，最有利於被告。
三、經查，本件被告前被訴曾於95年1 月23日，在臺中市第一廣
    場地下1 樓內，將其於南屏電信股份有限公司申辦之000000
    0000門號電話卡，交付於某不詳真實姓名年籍之成年男子，
    表示容任該不詳人士使用上揭手機電話號碼，以行不法之事
    。嗣該不詳人士取得前開手機門號電話卡後，即與其所屬之
    犯罪集團成員，共同基於意圖為自己不法所有之犯意聯絡，
    於95年2 月13日9 時許，由該真實姓名年籍不詳之成年男子
    或其所屬犯罪集團成員先以前開0000000000號之手機門號撥
    打電話予被害人林國禎，向其謊稱係法務部行政執行處，告
    知林國禎涉嫌詐欺案件未到案說明，需匯錢信託，否則即凍
    結其財產，使林國禎陷於錯誤，依指示在臺中縣豐原市郵局
    將89萬匯入帳號00000000000000號之帳戶內之事實，業經臺
    灣臺中地方法院檢察署檢察官以被告係犯刑法第30條第1 項
    、第339 條第1 項詐欺取財罪之幫助犯，而以95年度偵字第
    14274 號聲請簡易判決處刑，經臺灣臺中地方法院於95年8
    月4 日以95年度中簡字第1965號判決判處被告有期徒刑3 月
    ，並於同年8 月28日確定在案等情，有臺灣臺中地方法院檢
    察署95年度偵字第14274 號起訴書、95年度中簡字第1965號
    判決、臺灣高等法院被告前案紀錄表各1 份附卷可查。而本
    件被告幫助詐欺取財之犯行，係其先後於95年2 月17日及同
    年3 月7 日，以每個帳戶3000元之代價，售予不詳姓名年籍
    之成年男子及其所屬之詐騙集團使用，且其於本院審理時供
    稱：「伊當時因為積欠地下錢莊債務亟需現金，才去辦行動
    電話門號轉賣，同時買方還告訴伊可以賣帳戶，所以伊又分
    別於2 、3 月間出售上開合作金庫及台中商銀帳戶」等語明
    確（見本院卷第23頁），與上開95年度中簡字第1965號案件
    ，犯罪時間緊接，手法相同，觸犯構成要件相同之罪名，顯
    係基於概括犯意反覆為之，應具有連續犯之裁判上一罪關係
    ，即應為上開95年度中簡字第1965號確定判決效力所及，檢
    察官就此部分再行起訴，尚有違誤，揆諸前揭說明，爰不經
    言詞辯論，逕諭知免訴之判決。
據上論斷，應依刑事訴訟法第452 條、第302 條第1 款、第307
條，判決如主文。
中    華    民    國    95    年    11    月    17    日
                  刑事第二庭    審判長法官  簡璽容
                                法      官  郭麗萍
                                法      官  胡宜如
以上正本證明與原本無異。
如不服本判決，應於送達後10日內向本院提出上訴狀（須附繕本
）。
中    華    民    國    95    年    11    月    17    日
                                書  記  官  蕭秀吉


司法院資訊處製作；財團法人民間司法改革基金會備份。
